臺灣高等法院花蓮分院民事裁定　九十四年度家抗字第一四號
　　　抗　告　人　甲○○
右抗告人因聲明拋棄繼承事件，對於中華民國九十四年二月二十五日臺灣花蓮地方法
院九十四年繼字第六號裁定提起抗告，本院裁定如下：
      主    文
抗告駁回。
抗告程序費用由抗告人負擔。
      理    由
一、原裁定意旨略以：依民法第一千一百七十四條第一項、第二項前段規定，繼承人
    拋棄其繼承權，應於知悉其得繼承之時起二個月內以書面向法院為之。本件被繼
    承人潘慈愛於民國（下同）九十三年九月二日死亡，其第一順位繼承人即其配偶
    童時安、子女童彥鈞、童章華於九十三年十月一日具狀向原法院聲明拋棄繼承權
    ，並於九十三年十月一日通知因其拋棄而應為繼承之人即抗告人，而抗告人遲至
    九十三年十二月三十一日始向原法院聲明拋棄繼承權，顯逾二個月之期限，其聲
    明於法不合。
二、抗告人抗告意旨略以：抗告人曾詢問得知須等法院准第一順位繼承人拋棄繼承確
    定時，（第二順位）才得提出拋棄繼承云云。
三、按繼承人得拋棄其繼承權，前項拋棄應於知悉其得繼承之時起二個月內以書面向
    法院為之，並以書面通知因其拋棄而應為繼承之人，民法第一千一百七十四條第
    一項、第二項前項定有明文。又繼承之拋棄，溯及於繼承開始時發生效力，復為
    同法第一千一百七十五條所明定。而法定繼承人之繼承權如經合法拋棄，即依法
    喪失繼承權，至於法院就繼承人拋棄繼承之聲明，准予備查，僅有確認之性質，
    非謂拋棄繼承之意思表示經法院准予備查後始生效力（最高法院八十九年度台上
    字第一四０三號判決意旨參照）。經查：本件被繼承人潘慈愛於民國（下同）九
　　十三年九月二日死亡，其第一順位繼承人即其配偶童時安、子女童彥鈞、童章華
　　於九十三年十月一日具狀向原法院聲明拋棄繼承權，並於九十三年十月一日通知
　　因其拋棄而應為繼承之人即抗告人之事實，業經調取原法院九十三年度繼字第一
　　九八號核閱無訛，且為抗告人所自認，堪認為實。抗告人自九十三年十月一日即
　　知其得繼承，因誤認知悉其得繼承之二個月之計算，為法院對第一順位繼承人拋
　　棄繼承之聲明准於備查時才開始計算，而遲至九十三年十二月三十一日始向原法
　　院聲明拋棄繼承權，惟法律之適用並不因當事人之誤解而受影響，故抗告人本件
　　聲明拋棄繼承權，顯逾二個月之期限，原法院認其聲明不合法，駁回其聲明，即
　　無不合，抗告人指摘原裁定不當，而提起抗告，即非有理由，應予駁回。
三、據上論結，依非訟事件法第八條第二項、第二十八條、民事訴訟法第四百九十五
    條之一、第四百四十九條、第七十八條，裁定如主文。
中　　　 華　　　民　　　國　　 九十四　　 年　　 六　　 月　　十四　　 日
　　　　　　　　　　　　　　　　　　審判長法官　吳　鴻　章
　　　　　　　　　　　　　　　　　　　　　法官　林　慶　煙
                                          法官  蔡  勝  雄
右正本係照原本作成。
如對本裁定抗告須於裁定送達後十日內向本院提出抗告狀，並繳納裁判費新台幣肆拾
伍元。
　　　　　　　　　　　　　　　　　　法院書記官　陳　有　信
中　　　 華　　　民　　　國　　 九十四　　 年　　 六　　 月　　十四　　 日
